【裁判字號】    97,訴,2305
【裁判日期】    980313
【裁判案由】    商業會計法等
【裁判全文】
臺灣臺北地方法院刑事判決              97年度訴字第2305號
公  訴  人  台灣台北地方法院檢察署檢察官
被      告  甲○○
上列被告因違反商業會計法等案件，經檢察官提起公訴（97年度
偵字第17023 號），本院依簡式審判程序判決如下：
    主  文
甲○○共同商業負責人，以明知為不實之事項，而填製會計憑證
，處有期徒刑肆月，如易科罰金，以新台幣壹仟元折算壹日。緩
刑參年。
    事  實
一、甲○○為設於台北市○○區○○街232 之2 號7 樓狄葳生物
    科技事業有限公司（下稱狄葳公司）負責人，於民國95年間
    ，與自稱「王總」之成年男子，基於共同犯意聯絡，先於95
    年8 月17日、96年5 月28日，分別向財政部台北市國稅局中
    正稽徵所、士林稽徵所請領統一發票，再由「王總」於95年
    8 月至96年8 月間，虛偽開立不實之統一發票共計56紙，金
    額合計新台幣（下同）42,275,945元，交予如附表所示之寰
    東汽車股份有限公司等8 家營業人作為進項憑證，嗣上開公
    司取得虛開之統一發票後，即持之申報扣抵銷項稅額共計35
    紙，合計金額為33,378,825元，逃漏營業稅總額達
    1,668,943 元，足生損害於稅捐稽徵機關課稅之正確性。
二、案經財政部台北市國稅局移送台灣台北地方法院檢察署檢察
    官偵查起訴。
    理  由
一、本件被告甲○○所涉係死刑、無期徒刑、最輕本刑為3 年以
    上有期徒刑或高等法院管轄第一審案件以外之罪，並於本院
    行準備程序時就被訴事實為有罪之陳述，本院合議庭依刑事
    訴訟法第273 條之1 第1 項規定，裁定改由受命法官獨任行
    簡式審判程序，先予敘明。
二、上開犯罪事實，業據被告甲○○坦承不諱，並有財政部台北
    市國稅局中正稽徵所97年9 月30日財北國稅中正營業字第09
    70028146號函暨領用統一發票購票證申請書、士林稽徵所97
    年8 月21日財北國稅士林營業字第0970012846號函暨領用統
    一發票購票證申請書、狄葳公司之專案申請調檔統一發票查
    核名冊及清單、狄葳公司登記卷宗影本在卷可稽，堪認被告
    之自白與事實相符。本件事證明確，被告犯行洵堪認定。
三、按統一發票乃證明事項之經過而為造具記帳憑證所根據之原
    始憑證，商業負責人如明知為不實之事項，而開立不實之統
    一發票，係犯商業會計法第71條第1 款之以明知為不實之事
    項而填製會計憑證罪，該罪為刑法第215 條業務上登載不實
    文書罪之特別規定，依特別法優於普通法之原則，自應優先
    適用，無論以刑法第215 條業務上登載不實文書罪之餘地（
    最高法院94年度台非字第98號判決意旨參照）。查被告係狄
    葳公司之負責人，為商業會計法所稱之商業負責人，明知該
    公司於95年8 月至96年8 月間並無與附表所示公司交易之事
    實，仍由「王總」以該公司之名義，先後填製多張不實之統
    一發票，交由附表所示之各該公司，作為該等公司之進項憑
    證，持以向稅捐機關申報扣抵營業稅款，幫助編號1 至8 之
    公司之納稅義務人逃漏營業稅捐，核被告所為，係犯商業會
    計法第71條第1 款之商業負責人填製不實會計憑證罪及稅捐
    稽徵法第43條第1 項之幫助納稅義務人逃漏稅捐罪。被告與
    自稱「王總」之成年男子，有犯意聯絡及行為分擔，為共同
    正犯，關於填製不實會計憑證部分，「王總」雖不具商業負
    責人之身分，惟依刑法第31條第1 項之規定，其與具有該身
    分之被告間，仍成立共同正犯。次按刑事法若干犯罪行為態
    樣，本質上原具有反覆、延續實行之特徵，立法時既予特別
    歸類，定為犯罪構成要件之行為要素，則行為人基於實行該
    罪之犯意，在密切接近之一定時間及空間內持續多次實行之
    該特定構成要件行為，倘依社會通念，於客觀上認為符合一
    個反覆、延續性之行為觀念者，於刑法評價上，即應僅成立
    一罪，俾免有重複評價、刑度超過罪責與不法內涵之疑慮，
    例如經營、從事業務、收集、販賣、製造、散布等具有職業
    性、營業性或收集性等具有重複特質之犯罪，均屬包括一罪
    之集合犯概念。是被告先後多次填製不實會計憑證與幫助逃
    漏稅捐之犯行，因係於密集期間內以相同之方式持續進行，
    未曾間斷，是此等犯行，本身即具有反覆、延續實行之特徵
    ，從而在行為概念上，縱有多次之填製不實會計憑證與幫助
    逃漏稅捐舉措，仍應評價認係包括一罪之集合犯，均僅論以
    一罪。又被告所犯稅捐稽徵法第43條第1 項幫助他人逃漏稅
    捐罪，係以開具不實統一發票後再交付他人之方式為之，而
    開具不實統一發票之前階段部分即係成立明知不實填製會計
    憑證罪，則幫助他人逃漏稅捐罪與明知不實填製會計憑證罪
    二罪間即有部分行為重合，屬一行為觸犯數罪名之想像競合
    犯，應依刑法第55條規定從一重之商業會計法第71條第1 款
    明知不實填製會計憑證罪處斷。爰審酌被告業已坦承犯行，
    頗有悔意，素行良好，所幫助逃漏之稅額並非極高等一切情
    狀，量處如主文所示之刑，並諭知易科罰金之折算標準。末
    查，被告前未曾因故意犯罪受有期徒刑以上刑之宣告，有台
    灣高等法院被告前案紀錄表存卷可參，經此司法偵審程序後
    ，當知所警惕，本院認其所受宣告之刑，以暫不執行為適當
    ，爰諭知被告緩刑3 年，以勵自新，並觀後效。
四、公訴意旨另以：被告甲○○於95年9 月至12月、96年1 月、
    2 月、5 月至8 月間，販賣狄葳公司之統一發票12紙予美商
    亞洲美樂家有限公司台灣分公司（下稱美樂家公司），銷售
    額達954,369 元，逃漏之稅額為47,719元，因認被告此部分
    所為亦係涉有上開罪嫌等語。惟狄葳公司確有向美樂家公司
    購貨，美樂家公司並按月將狄葳公司應得之佣金匯至狄葳公
    司之華南商業銀行圓山分行帳戶等情，有該公司98年1 月15
    日函暨所附之狄葳公司95年9 月至98年8 月之通匯明細報表
    及被告所提出之該公司匯款至其狄葳公司上開帳戶之存摺明
    細可憑，是被告確與美樂家公司有交易之事實，此部分不能
    證明被告亦有犯罪，原應為被告無罪之諭知，惟上開部分與
    前開有罪部分，係實質上一罪之關係，爰不另為無罪之諭知
    。
據上論斷，應依刑事訴訟法第273 條之1 第1 項、第299 條第1
項前段，商業會計法第71條第1 款，稅捐稽徵法第43條第1 項，
刑法第11條前段、第28條、第31條第1 項、第55條、第41條第1
項前段、第74條第1 項第1 款，判決如主文。
本案經檢察官楊冀華到庭執行職務
中    華    民    國    98    年    3     月    13    日
                    刑事第七庭    法  官  林欣苑
上正本證明與原本無異。
如不服本判決應於收受送達後10日內向本院提出上訴書狀，並應
敘述具體理由；其未敘述上訴理由者，應於上訴期間屆滿後20日
內向本院補提理由書（均須按他造當事人之人數附繕本）「切勿
逕送上級法院」。
                                  書記官  劉英芬
中    華    民    國    98    年    3     月    16    日
附錄論罪法條
商業會計法第71條
商業負責人、主辦及經辦會計人員或依法受託代他人處理會計事
務之人員有下列情事之一者，處5 年以下有期徒刑、拘役或科或
併科新臺幣60萬元以下罰金：
一、以明知為不實之事項，而填製會計憑證或記入帳冊。
二、故意使應保存之會計憑證、會計帳簿報表滅失毀損。
三、偽造或變造會計憑證、會計帳簿報表內容或毀損其頁數。
四、故意遺漏會計事項不為記錄，致使財務報表發生不實之結果
    。
五、其他利用不正當方法，致使會計事項或財務報表發生不實之
    結果。
稅捐稽徵法第43條
（教唆或幫助逃漏稅捐等之處罰）
教唆或幫助犯第41條或第42條之罪者，處3 年以下有期徒刑、拘
役或科新台幣6 萬元以下罰金。
稅務人員、執行業務之律師、會計師或其他合法代理人犯前項之
罪者，加重其刑至二分之一。
稅務稽徵人員違反第33條規定者，除觸犯刑法者移送法辦外，處
1 萬元以上5 萬元以下罰鍰。
附表
┌──┬─────────┬──────┬──┬──────┬─────┐
│編號│    買    方      │開立發票期間│張數│銷售額（元）│稅額（元）│
├──┼─────────┼──────┼──┼──────┼─────┤
│1   │寰東汽車股份有限公│95年8月     │ 4  │456,000     │22,800    │
│    │司                │            │    │            │          │
├──┼─────────┼──────┼──┼──────┼─────┤
│2   │尚發營造有限公司  │95年9月     │ 3  │1,008,897   │50,445    │
├──┼─────────┼──────┼──┼──────┼─────┤
│3   │郇城國際開發有限公│95年9月     │ 1  │1,073,904   │53,695    │
│    │司                │            │    │            │          │
├──┼─────────┼──────┼──┼──────┼─────┤
│4   │博修工程有限公司  │95年11、12月│ 4  │2,600,026   │130,002   │
├──┼─────────┼──────┼──┼──────┼─────┤
│5   │聯宇鋼鐵企業有限公│95年11~12月 │ 12 │22,584,678  │1,129,234 │
│    │司                │、96年1月   │    │            │          │
├──┼─────────┼──────┼──┼──────┼─────┤
│6   │全擎科技有限公司  │96年1月     │ 3  │614,000     │30,700    │
├──┼─────────┼──────┼──┼──────┼─────┤
│7   │彰達實業有限公司  │96年1月     │ 2  │52,000      │2,600     │
├──┼─────────┼──────┼──┼──────┼─────┤
│8   │辰松科技股份有限公│96年1、2月  │ 6  │4,989,320   │249,467   │
│    │司                │            │    │            │          │
└──┴─────────┴──────┴──┴──────┴─────┘


司法院資訊處製作；財團法人民間司法改革基金會備份。
